【裁判字號】    98,重訴,10
【裁判日期】    990331
【裁判案由】    殺人
【裁判全文】
臺灣士林地方法院刑事判決              98年度重訴字第10號
                                      98年度重訴字第20號
                                      99年度重訴字第2 號
公  訴  人  臺灣士林地方法院檢察署檢察官
被      告  乙○○
選任辯護人  黃育勳律師
被      告  戊○○
選任辯護人  王棟樑律師
被      告  丁○○
                      號2樓
選任辯護人  溫光雄律師
被      告  杜偉綱
選任辯護人  許巍騰律師
            陳冠宇律師
被      告  葉杰旻
指定辯護人  本院公設辯護人姜惠如
上列被告等因殺人案件，經檢察官提起公訴（98年度少連偵字第
16號），及追加起訴（98年度少連偵字第47號、98年度偵字第13
651 號、98年度少連偵續字第1 號），暨移送併辦 (98年度偵字
第13651 號)， 本院判決如下：
    主    文
乙○○、丁○○成年人與少年共同故意對少年犯傷害罪，乙○○
處有期徒刑肆年肆月，丁○○處有期徒刑肆年。扣案之水果刀貳
把均沒收。
戊○○犯傷害致人於死罪，處有期徒刑捌年貳月。扣案之水果刀
貳把均沒收。
杜偉綱、葉杰旻均無罪。
    犯罪事實
一、乙○○（綽號「烏賊」）與葉杰旻（另為無罪之諭知，詳後
    述）兄弟2 人因先後於民國98年3 月29日晚間、翌（30）日
    凌晨遭陳志忠等數人毆傷，心生憤恨，欲前往理論，乃於98
    年3 月30日當日要求友人甲○○（綽號「阿凱」，另由檢察
    官偵查中）、杜偉綱（另為無罪之諭知，詳後述）、少年詹
    ○智、黃世達（業經檢察官為不起訴處分確定）等人共同前
    往助陣，並由甲○○以電話聯繫少年張○恆邀集友伴一同前
    往，少年張○恆又自行或由其他人輾轉吆喝戊○○、丁○○
    、少年劉○享、少年陳○凱、少年何○恆、少年洪○淳、少
    年王○瑋等人於98年3 月30日晚上6 時許，在位於臺北市○○區○○路181 號Rookies 網咖店前會合（Rookies 網咖店
    原名Coolbox 網咖店，乙○○等人均以Coolbox 網咖店稱之
    ，下稱Coolbox 網咖店。劉○享、陳○凱、張○恆、何○恆
    、洪○淳、王○瑋、詹○智等人行為時均為未滿18歲之少年
    ，年籍資料均詳卷，其等所涉傷害罪分別由本院少年法庭以
    98年度少護字第197 、198 、199 、294 、446 號均裁定交
    付保護管束，少年劉○享、少年陳○凱、少年張○恆部分經
    少年林○呈之父丙○○抗告後，由臺灣高等法院以99年度少
    抗字第11號裁定駁回抗告確定)。 乙○○、葉杰旻、甲○○
    等人告知在場之眾人因乙○○兄弟2 人前一晚遭人毆打，要
    求眾人跟隨前往尋找對方理論，甲○○並表示稱「不要帶刀
    」，隨後戊○○、丁○○、黃世達、甲○○、少年詹○智、
    少年劉○享、少年陳○凱、少年張○恆、少年何○恆、少年
    洪○淳、少年王○瑋等一行約20、30人，或騎乘機車，或駕
    駛車輛，互相搭載，其中乙○○搭乘黃世達所騎乘之機車，
    葉杰旻則搭乘游政欽所駕駛之自用小客車，少年張○恆另駕
    駛車牌號碼9E-0981 號自用小客車搭載少年劉○享、少年陳
    ○凱、戊○○、丁○○一同出發，乙○○、葉杰旻率眾至陳
    志忠及其同夥之人經常前往位於臺北市○○區○○路3 段全
    國電子連鎖商店（下稱全國電子）右側154 巷內上坡階梯盡
    頭之寶勝宮，然因該處暗無人跡，遂再要眾人改往陳志忠及
    其同夥之人經常前往打撞球之位於臺北市○○區○○路33巷
    19號地下一樓的快樂營撞球場，並由自稱知悉快樂營撞球場
    實際所在之處之少年張○恆駕駛車輛帶頭前往。途中，杜偉
    綱、少年何○恆、少年洪○淳及其等分別搭乘之車輛在號誌
    轉換及巷弄穿梭間，與其他一同前往之車輛分散而停靠路邊
    觀望。少年張○恆開車抵達快樂營撞球場後將車停在轉角處
    ，車上之人先後下車，惟少年張○恆等同車之人因覺己方前
    往理論之人人數眾多，恐會發生糾紛，乃自行決定攜帶武器
    前往，少年劉○享自駕駛座後面置物袋內取出先前與少年張
    ○恆、少年何○恆等人因他故共同於98年3 月27日，在臺北
    縣汐止市某不詳五金行所購買之水果刀2 把，1 把交予少年
    陳○凱，另1 把由己持用，而少年張○恆則自副駕駛座腳踏
    墊下取出當時一同購買之西瓜刀1 把後下車，並緊隨於後往
    快樂營撞球場方向前進，然於走下階梯時，少年張○恆再次
    聽聞甲○○稱：「不要帶武器」等語，遂將該西瓜刀置於階
    梯往下第1 、2 階處，再繼續走下階梯至快樂營撞球場玻璃
    門前之平台。乙○○由黃世達搭載到達快樂營撞球場附近巷
    子後下車，自行步行進入快樂營撞球場，黃世達則在停車處
    等候。乙○○、甲○○抵達快樂營撞球場後進出撞球場內外
    找尋陳志忠未果，於再度進入撞球場內時見少年林○呈（80
    年6 月9 日生，綽號「捲毛」或「Q 毛」）在裡面觀看他人
    打球，懷疑其為陳志忠之同伴綽號「小金毛」之少年曾○廷
    或其他同夥小弟，乃共同起意基於傷害他人身體之犯意聯絡
    ，由甲○○用手勾住少年林○呈，乙○○則在旁一同，要少
    年林○呈走出撞球場到門口之平台處，在場之少年王○瑋一
    見少年林○呈被勾出門口，驚問：「這不是『Q 毛』嗎？」
    ，另在場之少年詹○智大聲回稱：「就是他！」，在旁之乙○○則點頭示意，藉此向眾人確認少年林○呈係其等所尋找
    之陳志忠的同夥小弟無訛，此時，在場之人包括少年劉○享
    、少年陳○凱、少年張○恆、少年王○瑋、少年詹○智、戊○○、丁○○等人，均因此誤認少年林○呈乃前一晚毆打葉
    杰旻、乙○○兄弟之人之同夥小弟，而基於與乙○○、甲○○共同傷害他人身體之犯意聯絡，其中一穿白色上衣之真實
    姓名年籍不詳之男子率先上前以腳踹少年林○呈2 下，接著
    在場眾人包括少年張○恆、少年王○瑋等人跟著對少年林○
    呈拳打腳踢，少年陳○凱持套有刀鞘之水果刀戳擊少年林○
    呈，過程中，戊○○搶走少年劉○享手上所持之水果刀，而
    少年林○呈因莫名遭受眾人攻擊，極力掙扎揮擋，無意間揮
    及在其面前之少年劉○享，少年劉○享一時不快即又拿走少
    年陳○凱手上水果刀，取下刀鞘，往少年林○呈左側腋下刺
    1 刀，致少年林○呈左側胸壁外側（第6 、7 肋骨中間）受
    有長4 公分、深2 公分之傷口，惟少年劉○享對己突然持刀
    傷人一事感到恐慌，乃偕少年陳○凱走上樓梯欲搭車離去。
    此時，在旁之戊○○因受多人群毆少年林○呈之激而情緒高
    漲，逾越與前揭乙○○等在場人之共同傷害犯意，對於以尖
    刀朝人重要臟器所在之上半身刺擊會發生死亡之結果，客觀
    上應能預見此結果發生之可能，然主觀上因意僅在教訓少年
    林○呈而未能預見，乃持上開水果刀高舉跳起後往當時已因
    遭眾人圍毆及少年劉○享以刀刺左側腋下而身體微彎之少年
    林○呈後背猛刺4 刀，及在左上臂刺1 刀（造成穿刺傷2 處
    ），致少年林○呈受有上背部右側近肩處有長5 公分、深度
    9.5 公分之穿刺傷（第1 號穿刺傷），上背部左側長3 公分
    、深度6.5 公分之穿刺傷（第2 號穿刺傷），上背部右側長
    4.8 公分、深度2.5 公分之刺切傷（第3 號刺切傷），上背
    部左側長11.2公分、深度4.3 公分之刺切傷（第4 號刺切傷
    ），右上臂內側長3.7 公分、深度3. 8公分之穿刺傷，右上
    臂後側長3.7 公分、深度3.8 公分之穿刺傷（第5 號、第6
    號穿刺傷，係同一穿刺傷之入出口）等傷害。丁○○則在混
    亂間拾起現場鐵製煙灰筒，朝少年林○呈正面頭部猛力丟擲
    ，致少年林○呈受有前額6 ×0.5 公分之擦挫傷。甲○○因
    見少年林○呈已倒臥血泊中無力爬起，遂大喊「撤」後，眾
    人即紛紛走上地面層馬路上各自駕車或騎乘機車離開。葉杰
    旻於眾人逃散之際始到場，因聽聞四散之人喊「跑」，亦隨
    即離去。少年林○呈受有上揭傷害後，經送國防醫學院三軍
    總醫院急救，惟其所受上背部右側近肩處之穿刺傷（第1 號
    穿刺傷），因刺入右胸腔並刺穿右上肺葉，導致大量出血、
    氣血胸併左右肺臟塌陷，終致低血容性休克及呼吸衰竭而死
    亡。嗣經警循線查悉上情，並在臺北市○○區○○路33巷17
    號外花圃旁空地，扣得少年張○恆所丟棄之西瓜刀1 把，另
    在臺北市○○區○○路3 段163 巷8 弄7 號附近水溝內扣得
    少年劉○享、戊○○所丟棄之前開少年劉○享所有供劉○享
    、戊○○犯本件之罪所用之水果刀2 把。
二、案經少年林○呈父親丙○○訴由臺北市政府警察局內湖分局
    報告臺灣士林地方法院檢察署檢察官偵查起訴，及追加起訴
    、移送併辦。
    理    由
壹、證據能力：
  (一)按證人、鑑定人依法應具結而未具結者，其證言或鑑定意見
    ，不得作為證據，刑事訴訟法第158 條之3 定有明文，從而
    證人依法具結後所為之證言，其證據能力應無所疑，至於證
    人前後之證述如有不一，要屬證明力之問題，是被告乙○○
    之辯護人否認證人劉○享、陳○凱、張○恆、何○恆、洪○
    淳於偵查中經具結之證詞之證據能力，尚非可採。
  (二)次按被告以外之人於審判外向法官所為之陳述，得為證據，
    刑事訴訟法第159 條之1 第1 項亦有明文。是證人王○瑋經
    本院合法傳喚、拘提未到，證人詹○智因出國不在國內，經
    本院二次合法傳喚亦未到庭，然依上開規定，其二人與證人
    張○恆、劉○享、陳○凱、何○恆、洪○淳於本院少年法庭
    法官前所為之陳述自亦得作為證據。
  (三)再按被告以外之人於審判外之言詞或書面陳述，除法律有規
    定者外，不得作為證據，刑事訴訟法第159 條第1 項定有明
    文；次按被告以外之人於審判外之言詞或書面陳述，雖不得
    以之直接作為認定犯罪事實與否之證據，但參酌現行刑事訴
    訟法第166 條之1 第2 項、第3 項第6 款，第166 條之2 之
    規定及行反詰問時，容許以陳述人先前不一致之陳述作為彈
    劾證據之法理，非不得以之作為彈劾證據，用來爭執被告、
    證人、鑑定人陳述之證明力，最高法院94年度台上字第6881
    號判決即同此見解。是起訴書所引證人劉○享、陳○凱、張
    ○恆、何○恆、洪○淳於警詢中之陳述依前開規定雖均不得
    作為證據，惟檢察官、辯護人以之作為彈劾證據，則非法所
    不許，亦先予說明。
貳、有罪部分：
一、訊據被告丁○○坦承前開持鐵製煙灰筒毆擊被害人頭部之傷
    害犯行（見本院卷二第93頁）；被告戊○○雖不否認持刀刺
    被害人之行為，惟否認有何傷害致死犯行，辯稱只是想傷害
    被害人，並沒有刺那麼多刀，只有刺1 刀而已云云；被告乙○○雖不否認因自己與弟弟即被告葉杰旻前一晚遭陳志忠毆
    打之事而找友人要前往尋找陳志忠理論，也有於案發時間到
    快樂營撞球場現場等情，惟矢口否認有何傷害犯行，辯以：
    伊要找的陳志忠是成年人，不會指認到未成年之被害人，伊
    根本不認識被害人，到現場時，已經有一群人在打了，並沒
    有下去撞球場裡面將被害人勾出來以及點頭指認被害人之行
    為，而且現場很多人伊並不認識，伊也沒有找那麼多人到現
    場云云。另被告丁○○之辯護人為被告丁○○辯護以：被告
    丁○○並不認識被害人，不知被害人為少年，也不知道劉○
    享等人為少年，故不符兒童及少年福利法第70條規定「故意
    」對少年犯罪或與之共同實施犯罪等詞。
二、經查：
  (一)被告乙○○，綽號「烏賊」與其弟弟即被告葉杰旻因先後於
    98年3 月29日晚間、翌（30）日凌晨遭案外人陳志忠等數人
    毆傷，心生憤恨，欲前往理論，乃於98年3 月30日當日要求
    綽號「阿凱」之友人甲○○、黃世達、被告杜偉綱、少年詹
    ○智等人共同前往助陣，並由甲○○以電話聯繫少年張○恆
    邀集友伴一同前往，少年張○恆又自行或由其他人輾轉吆喝
    被告戊○○、被告丁○○、少年劉○享、少年陳○凱、少年
    何○恆、少年洪○淳、少年王○瑋等人於98年3 月30日晚上
    6 時許在Coolbox 網咖店前會合，其等一行人約20、30人以
    上，或以機車，或以汽車互相搭載，先由被告乙○○率眾前
    往寶勝宮，惟未尋獲陳志忠及其同夥之人，被告乙○○因耳
    聞陳志忠及其同夥之人經常在快樂營撞球場內打撞球，因不
    知快樂營撞球場確實地點，乃又由自陳知悉快樂營撞球場所
    在地之少年張○恆開車帶往快樂營撞球場等情，為被告乙○○、被告戊○○、被告丁○○、被告杜偉綱等所不否認（見
    98年度少連偵字第16號卷一第16、188 、230 至232 、256
    頁、本院卷一第52頁、98年度重訴字第20號卷第22頁）。被
    告乙○○嗣於本院審理中雖又供稱並沒有說要去尋仇，是陳
    志忠邀約伊與葉杰旻，才會找這麼多人去云云，被告葉杰旻
    亦供稱：當天因為陳志忠邀約吃飯，所以只找乙○○與友人
    游政欽陪同，並未糾眾云云，然此分別經證人劉○享、張○
    恆、甲○○、陳○凱、何○恆、洪○淳、王○瑋、詹○智及
    共同被告戊○○、共同被告丁○○經改列證人後證述如下：
  1.證人張○恆證稱：整件事是因為「烏賊」跟被告葉杰旻被打
    ，「烏賊」叫我們全部過去挺他，過程中，我也看到都是他
    在叫人，在Coolbox 網咖店也是他在指揮，是「烏賊」要我
    們到全國電子、快樂營撞球場等語（見98年度少調字第166
    號卷六第195頁、本院卷一第259 頁）。
  2.證人劉○享則證以：張○恆在哈茶屋跟我和陳○凱說「烏賊
    」跟被告葉杰旻被打，晚上要去吵架、討公道，我有打電話
    問「阿凱」什麼事，「阿凱」沒有多說什麼，只叫大家去Co
    olbox 網咖店等；當天由張○恆開車載我、陳○凱、被告戊○○、被告丁○○，到全國電子旁巷子停車，被告葉杰旻帶
    頭走上去上面的廟，因為沒人，又走下來，被告乙○○說要
    到快樂營撞球場，問誰會走，張○恆說他會，就變成我們是
    第一個；在快樂營撞球場約有20、30個人等詞（見98年度少
    連偵字第16號卷一第266 、268 頁、98年度少調字第166 號
    卷五第24、25頁、本院卷一第230 、231 頁）。
  3.證人甲○○證述：我的綽號為「阿凱」，98年3 月30日當天
    被告乙○○說被人家打，約我在Coolbox 網咖店見面，「烏
    賊」即被告乙○○叫我打電話給少年「阿恆」（經提示卷內
    少年張○恆之照片後確認「阿恆」即為少年張○恆），看要
    不要幫他，當天到Coolbox 網咖店的有很多人，被告乙○○
    說要跟對方談，被告乙○○和被告葉杰旻也有叫我去寶勝宮
    等語（見本院卷二第16至20、26頁）。
  4.證人陳○凱證以：在哈茶屋時，張○恆說「烏賊」前一晚被
    打，要我們去幫他，張○恆載我、劉○享、被告戊○○、被
    告丁○○一起去Coolbox 網咖店找被告乙○○他們，到時大
    約有20、30個人，在Coolbox 網咖店時是有一個叫「烏賊」
    的人在現場指揮，（當庭指認）戴眼鏡之被告乙○○就是「
    烏賊」等詞（見98年度少調字第166 號卷二第117 頁、98年
    度少調字第166 號卷五第46頁）。
  5.證人何○恆證述：是劉○享通知我朋友，然後他們一起找我
    去Coolbox 網咖店，在Coolbox 網咖店有聽到「烏賊」、「
    杰旻」說他們昨天被打，（經提示卷內照片令其辨識）「乙○○」相片的那個就是「烏賊」，被告乙○○說要去談判等
    情（見98年度少連偵字第16號卷二第90頁）。
  6.證人洪○淳證稱：是張○恆找我去的，叫我6 點到Coolbox
    網咖店集合，要去吵架，說是因為被告乙○○、被告葉杰旻
    被打，但也沒有說要去找誰；先到康寧國小時看到陳○凱、
    劉○享在那邊，劉○享說要去吵架，後來陳○夫載我，李○
    賢載何○恆，一起出發到Coolbox 網咖店，在那邊等時，有
    聽到三字經、他們被打的事，那邊已經有30、40個人，我們
    機車跟在車隊後面，先到全國電子旁邊那個廟，上去後又下
    來，劉○享對我們大喊要去快樂營撞球場等情（見98年度少
    連偵字第16號卷二第94頁、98年度少調字第166 號卷四第18
    、19頁）。
  7.證人詹○智證述：我是去Coolbox 網咖店時聽「烏賊」說的
    ，他說要去報仇等詞（見98年度少調字第166 號卷三第67頁
    ）。
  8.證人王○瑋證（陳）述：劉○享來好手撞球場跟我說，晚上
    可能會打架；在全國電子時，是劉○享、張○恆他們提議說
    要到快樂營撞球場，因為「小金毛」他們會到快樂營撞球場
    聚集；我有去快樂營撞球場，是跟「烏賊」去的；本件事主
    是「烏賊」等語（見98年度少調字第166 號卷三第97頁、98
    年度少調字第166 號卷六第116、118頁）。
  9.證人即共同被告戊○○證稱：當天是坐張○恆的車，劉○享
    有說是因為被告乙○○被打的事去的，在少年法庭時確實陳
    述過在Coolbox 網咖店時，劉○享說是因為被告乙○○兄弟
    被打，要去找對方，現在因為時間太久，細節忘記等語（見
    本院卷二第29、32頁）。
  10.證人即共同被告丁○○證述：當天是坐張○恆開的車到快樂
    營撞球場，好像是要吵架等語（見本院卷二第43、48頁）。
  11.是綜合前開證人所述，其等會於98年3 月30日晚間6 時許呼
    朋引伴到達Coolbox 網咖店前會合，及陸續前往寶勝宮、快
    樂營撞球場等處，係因被告乙○○、被告葉杰旻遭人毆打而
    欲糾眾前往理論之事，且若如被告乙○○、被告葉杰旻所述
    只是要去參加陳志忠邀約吃飯，並非要去找陳志忠及其同夥
    理論一事為真，又何須糾集數十人參與？是其二人辯以並沒
    有找這麼多人等詞，顯係避重就輕，不足採信。
  (二)被告乙○○、甲○○抵達快樂營撞球場後進出撞球場內外找
    尋陳志忠未果，於再度進入撞球場內時見綽號「捲毛」或「
    Q 毛」之被害人在裡面觀看他人打球，因懷疑其為陳志忠之
    同伴綽號「小金毛」之少年曾○廷或其他同夥小弟，乃由甲○○用手勾住被害人，被告乙○○則在旁一同，要被害人走
    出撞球場到門口之平台處，少年王○瑋一見被害人被勾出門
    口，驚問：「這不是『Q 毛』嗎？」，少年詹○智大聲回稱
    ：「就是他！」，在旁之被告乙○○則點頭示意，其中一穿
    白色上衣之真實姓名年籍不詳男子率先上前以腳踹被害人2
    下，接著在場眾人包括少年張○恆、少年王○瑋等人跟著對
    少年林○呈拳打腳踢，少年陳○凱持套有刀鞘之水果刀戳擊
    被害人，過程中，被告戊○○搶走少年劉○享手上所持之水
    果刀，而被害人因莫名遭受眾人攻擊，極力掙扎揮擋，無意
    間揮及在其面前之少年劉○享，少年劉○享一時不快即又拿
    走少年陳○凱手上水果刀，取下刀鞘，往被害人左側腋下刺
    1 刀，致被害人左側胸壁外側（第6 、7 肋骨中間）受有長
    4 公分、深2 公分之傷口。此時，在旁之被告戊○○乃持刀
    高舉往被害人後背猛刺4 刀，及在左上臂刺1 刀（造成穿刺
    傷2 處），致被害人受有上背部右側近肩處有長5 公分、深
    度9.5 公分之穿刺傷（第1 號穿刺傷），上背部左側長3 公
    分、深度6.5 公分之穿刺傷（第2 號穿刺傷），上背部右側
    長4.8 公分、深度2.5 公分之刺切傷（第3 號刺切傷），上
    背部左側長11.2公分、深度4.3 公分之刺切傷（第4 號刺切
    傷），右上臂內側長3. 7公分、深度3. 8公分之穿刺傷，右
    上臂後側長3.7 公分、深度3.8 公分之穿刺傷（第5 號、第
    6 號穿刺傷，係同一穿刺傷之入出口）等傷害。被告丁○○
    則在混亂間拾起現場鐵製煙灰筒，朝被害人正面頭部猛力丟
    擲，致被害人受有前額6 ×0.5 公分之擦挫傷。嗣被害人所
    受上背部右側近肩處之穿刺傷（第1 號穿刺傷），因刺入右
    胸腔並刺穿右上肺葉，導致大量出血、氣血胸併左右肺臟塌
    陷，終致低血容性休克及呼吸衰竭而死亡等情，則有下列證
    據可資為證：
  1.證人張○恆證述：我走到快樂營撞球場門口時有看到被告乙○○從樓梯上走下來；走進撞球場時站在門邊的櫃臺旁邊，
    有一個叫「阿凱」的人把被害人勾出來，被告乙○○走在旁
    邊，其三人確切排列的位置忘記了，他們是在門那邊勾被害
    人，我有看到被害人是被勾著的；在少年法庭會說「他們把
    被害人勾出來後，停了下來，好像是在等被告乙○○認人的
    意思」，是因為「阿凱」把人勾出去後，一群人把他圍起來
    ，講了一些話，「烏賊」又走下來，「烏賊」點一個頭，就
    是下來認一下然後就開打了；（檢察官問：你於98年9 月28
    日在少年法庭法官前，先表示「我記得烏賊走下來有指認的
    動作，但我聽劉○享說，他們二人是一起走出來的」、「是
    烏賊跟阿凱一起把被害人勾出來」、「之前烏賊有再下來看
    一看又上來，又下去，下去的時候，就勾被害人出來」、「
    被害人被勾出去後，烏賊在旁邊，之後烏賊又走上去，又走
    下來」，綜合你這段所述，「烏賊」是否是在勾出被害人放
    手後，走上階梯，然後走下來做指認的動作？）是如此沒錯
    。被告戊○○刺被害人時站在被害人側面，我打被害人一拳
    後，帽子飛出去，我低頭去撿帽子，頭抬起來就看到被告丁○○丟鐵製煙灰筒飛過去、被告戊○○刺一刀，就有人說撤
    ，就走了，這幾個動作都很快，幾秒時間而已等語（見98年
    度少調字第166 號卷五第54、55頁、本院卷一第252 、254
    、257 、260 、263 、279 、280 頁）。
  2.證人劉○享之證言：
  (1)案發當天到快樂營撞球場，一下車就看到被告乙○○已經站
    在樓梯之間的平台要下去了；有看到2 個人把被害人從快樂
    營撞球場勾出來，一個戴黑框眼鏡、矮矮的人，另一個就是
    比較高的那位，（當庭再次指認被告乙○○正面近照、遠照
    、側面照片）確認是照片上之人，看到的是其側面；被告戊○○將我手上的水果刀搶走，我就跟陳○凱說水果刀給我，
    被害人好像有先踹我一腳，我就拿水果刀刺被害人左側1 刀
    ，然後我嚇到就跑了，被告戊○○從被害人背部或頸部刺1
    刀，陳○凱跟我一起往上跑，看到被告戊○○刺被害人1 刀
    ，然後被告丁○○有拿鐵製煙灰筒砸被害人等情（見98年度
    少連偵字第16號卷一第267 頁、本院卷一第230 、232 、23
    9 、240 頁）。
  (2)證人劉○享雖曾於被告乙○○一同在庭之98年4 月7 日少年
    法庭法官訊問時表示「肯定『烏賊』有前往」乙節是聽聞張
    ○恆所說，伊並不確定；另於本院審理時經被告乙○○要求
    當庭指認時一度表示「我現在看到他也不認識了」、「我不
    確定當天看到戴黑框眼鏡、矮矮的人是否為在庭之被告乙○○，因為當天出門沒戴眼鏡，且天也很暗」、「描述該名男
    子留有鬍渣是聽王○瑋他們說的」云云。惟證人劉○享自案
    發後翌日為警查獲時起之警詢、偵查、少年法庭法官訊問及
    本院審理時均明確指出綽號「烏賊」之被告乙○○於案發時
    有在快樂營撞球場現場，且與「阿凱」一同將被害人從撞球
    場內勾出來，並數次指認「烏賊」即為被告乙○○等情，且
    證人劉○享亦稱：最早看過「烏賊」是在案發前1 、2 年前
    ，之後會在網咖店、好手撞球場看到「烏賊」，案發當天到
    快樂營撞球場，一下車就看到被告乙○○已經站在樓梯之間
    的平台要下去了；我所指「不認識這個人」是指跟他沒交情
    的意思，不是認不出來的意思；復經檢察官再次提示其於本
    院少年法庭之證述時，證人劉○享亦確認為其所說，且並沒
    有作偽證要冤枉「烏賊」，其確實有看到等情（見本院卷一
    第23 0、232 、241 、242 、243 頁）；另參酌證人劉○享
    自始就本件案發過程所為之陳述較其他在場之人如少年陳○
    凱、少年張○恆、少年王○瑋、少年詹○智、被告戊○○、
    被告丁○○等人屬實而無積極隱瞞之情（詳後(五)述），本院
    認證人劉○享早於本件案發前1 、2 年已經認識被告乙○○
    此人，雖無交情，但因時常於網咖店、撞球場等處見過被告
    乙○○而知悉此人，且案發當日即是因被告乙○○兄弟2 人
    遭毆打一事而前往，並跟隨其等四處尋人，是自無需於案發
    後藉由他人描述之特徵而知悉其當場所見之人為何人；再參
    以證人劉○享於本院審理中數次表示被告乙○○在庭無法自
    由陳述、不想再看到被告乙○○之情，證人劉○享前開供稱
    是聽張○恆、王○瑋他們說的云云，顯係因被告乙○○在庭
    致其不能自由陳述所為之詞，尚不足以影響其歷次明確指認
    被告乙○○證詞之可信。
  3.證人陳○凱證述：我下車時有拿1 把刀，劉○享也有拿1 把
    刀，張○恆拿西瓜刀。「阿凱」一個人把被害人勾出來，旁
    邊跟著被告乙○○，被害人面對階梯、背對鐵捲門；開始打
    的時候，我有拿刀子刺被害人頭部後面的地方，但刀子有刀
    鞘，我戳被害人頭時，被害人是雙手抱頭，劉○享把我刀子
    拿過去後戳被害人左腰部，被害人手就放下來，變成蹲的動
    作，印象中劉○享戳1 次，就說趕快走，我就跟著他一起走
    ，我到階梯上面準備要走的時候，看到被告戊○○跳起來，
    直接插被害人背部，我還看到被告丁○○拿鐵製煙灰筒打被
    害人等情（見98年度少調字第166 號卷二第117 頁、98年度
    少調字第166 號卷五第49、50、148 頁）。
  4.證人王○瑋證（陳）稱：我當時有下去，看到被害人被人帶
    出來，「阿凱」進去把人帶出來問說「是不是這個人？」，
    我就問「這不是捲毛嗎？」，之後就有人喊說「就是他」，
    後來就有人衝過去打被害人，喊「就是他」的這個聲音是從
    門口傳出來的，很大聲。我有用拳頭打，陳○凱拿水果刀戳
    被害人背及頭部，至於有沒有刀鞘，我並沒有注意，之後陳
    ○凱的刀就被劉○享或被告戊○○其中一人搶走，劉○享刺
    被害人腰部1 刀，之後被告戊○○跳起來刺被害人後頸部、
    背部，被害人用手摀住他的脖子，半彎著腰，腳一直晃來晃
    去，好像快倒地，之後被告丁○○才拿鐵製煙灰筒砸被害人
    頭部。（法官問：你們動手跟「小祥」有關？）「烏賊」走
    下樓梯後，他有點頭，他點完頭就離開了，沒有動手；（問
    ：「烏賊」說他不認識被害人，他為何會點頭？）詹○智有
    先下去，上來後跟「烏賊」跟「小祥」說對方頭髮捲捲的，
    當時我站在旁邊，我有聽到等詞（見98年度少調字第166 號
    卷三第101 、108 、112 頁、98年度少調字第166 號卷四第
    128 頁、98年度少調字第166 號卷六第118、119頁）。
  5.證人詹○智證（陳）述：
  (1)我有走下快樂營撞球場階梯到門口，我看到時，被害人是被
    勾著，有人問說「是不是他」，我說很眼熟、好像是他，我
    沒有說「就是他」，可能是因為我說「很眼熟」，他們就以
    為我說「就是他」，有聽到有人說：這不是誰誰誰，看到有
    一個穿白色衣服的人踹被害人等語（見98年度少調字第16 6
    號卷三第65、110 頁、98年度少調字第166 號卷六第6 、84
    頁）。
  (2)證人詹○智雖否認曾說「就是他」，而辯稱只是講「很眼熟
    」，應是其他人誤會云云，然其於證人王○瑋脫口稱「這不
    是捲毛？」時緊接表示「就是他」乙節，有證人王○瑋前開
    證述及證人即共同被告丁○○證述在卷，是證人詹○智此部
    分所為之陳述應僅係試圖脫免自己之罪責，尚難憑採。
  6.證人即共同被告戊○○證稱：被害人是在撞球場內被勾出來
    ；陳○凱原先手上有刀子，我搶了劉○享的之後，劉○享搶
    了陳○凱的刀子；被害人當時抱著頭，面對階梯，後面是鐵
    捲門，我站在他正面，背對著階梯，當時被害人還站著，我
    就用我的右手往他右後背部刺了1 刀，我刺那1 刀時有跳起
    來等情（98年度少調字第166 號卷五第100 、101 、105 頁
    、本院卷二第36頁）。
  7.證人即共同被告丁○○證述：當天是坐張○恆開的車到快樂
    營撞球場；下車後直接進入撞球場內站在門旁邊，張○恆站
    在我左前方，那邊擠了約20幾個人，不到1 分鐘，看到有人
    把被害人勾出去，詹○智有說了一句「好像是他吧」。張○
    恆用拳頭打，陳○凱用水果刀，但刀套沒有拿開，陳○凱一
    直戳被害人的背部，我確定張○恆當時沒有拿西瓜刀，後來
    陳○凱的刀子不知道是被劉○享或被告戊○○搶走，我用鐵
    製煙灰筒丟被害人正面頭部2 、3 下，丟完後，「烏賊」就
    在人行道上說趕快走，我就往上跑等語（見98年度少調字第
    166 號卷五第90、92、93頁、本院卷二第43、44頁）。
  8.相驗屍體證明書、檢驗報告書、法務部法醫研究所98年5 月
    25日法醫理字第0980001970號函暨所附0000000000號解剖報
    告書及98醫鑑字第0981101142號鑑定報告書各乙份及解剖照
    片，臺北市政府警察局內湖分局98年6 月23日北市警內刑字
    第09831473900 號函暨所附鑑驗書、現場相片、98年7 月8
    日北市警內分刑字第09834948200 號函暨所附現場勘察採證
    報告、現場勘察照片、國防醫學院三軍總醫院98年7 月22日
    院三醫勤字第0980011166號函暨所附被害人當日之急診病歷
    影本，及上開扣案水果刀2 把、西瓜刀1把。
  (三)關於被告乙○○、被告戊○○、被告丁○○與證人甲○○及
    少年劉○享、陳○凱、張○恆、王○瑋、詹○智暨在場毆打
    被害人之數十人間有傷害被害人身體犯意聯絡之認定：
  1.本案因被告乙○○兄弟2 人遭陳志忠毆打，欲找尋陳志忠或
    其同夥理論，而直接或輾轉邀集到達快樂營撞球場現場之人
    有20至30人，包括少年劉○享、陳○凱、張○恆、王○瑋、
    詹○智、甲○○及被告戊○○、被告丁○○等人，且被害人
    被甲○○從撞球場內勾出來，被告乙○○亦一同在旁，且經
    被告乙○○點頭示意後，眾人一擁而上以拳腳相向，已如前
    述，若非被告乙○○之點頭示意以表確認，其餘眾人又豈會
    群起毆打被害人？是被告乙○○、被告戊○○、被告丁○○
    與證人甲○○及少年劉○享、陳○凱、張○恆、王○瑋、詹
    ○智暨在場毆打被害人之數十人間對於圍毆被害人使之受傷
    自有犯意聯絡與行為分擔。
  2.又被告乙○○直接或輾轉邀集之人於Coolbox 網咖店前會合
    時，甲○○曾對在場之人表示「不要帶武器」，又到達快樂
    營撞球場現場時，甲○○亦再度表示不要帶刀，少年張○恆
    因此將其自車上所帶下車之西瓜刀棄置階梯上，且依前開因
    此到場之證人劉○享、陳○凱、張○恆、何○恆、洪○淳、
    王○瑋所述，其等認知亦係要去「吵架」等情，除前已認定
    外，並據證人張○恆、證人王○瑋、證人即共同被告戊○○
    確認在Coolbox 網咖店、快樂營撞球場時確有聽聞甲○○表
    示「不要帶武器」、「不要帶刀」等情在卷（見98年度少調
    字第166 號卷四第125 頁、本院卷一第262 頁、本院卷二第
    29頁），且依證人劉○享、張○恆、陳○凱、何○恆所述：
    扣案水果刀2 把及西瓜刀1 把係之前數日一同在臺北縣汐止
    市某五金行所購買等情（見98年度少連偵字第16號卷一第51
    頁、98年度少連偵字第16號卷二第4 、10、90、91頁），而
    本案之起因則是被告乙○○、被告葉杰旻於98年3 月29日晚
    間及翌日凌晨遭陳志忠等人毆打，是難認證人劉○享等人係
    因本案尋仇而購買扣案水果刀、西瓜刀，復無證據證明除共
    乘少年張○恆所駕駛車輛並從車上帶下刀械之少年劉○享、
    陳○凱、張○恆、被告戊○○、被告丁○○以外之人即被告
    乙○○、證人甲○○等人知悉少年劉○享等5 人有攜帶扣案
    水果刀2 把及西瓜刀1 把到快樂營撞球場，起訴意旨認被告
    乙○○、被告戊○○、被告丁○○與少年劉○享、陳○凱、
    張○恆等人基於殺人之犯意聯絡由少年劉○享、陳○凱、張
    ○恆等人先行購買扣案刀械並攜往快樂營撞球場尋仇乙節，
    即有誤會。
  3.另少年劉○享、陳○凱、張○恆、詹○智等所涉傷害罪分別
    由本院少年法庭以98年度少護字第197 、198 、199 、294
    號裁定交付保護管束，有各該宣示筆錄可參（另少年王○瑋
    部分亦經本院少年法庭以98年度少護字第446 號裁定交付保
    護管束；少年劉○享、少年陳○凱、少年張○恆部分經少年
    林○呈之父丙○○抗告後，由臺灣高等法院以99年度少抗字
    第11號裁定駁回抗告確定）。
  4.綽號「阿凱」之證人甲○○雖僅承認因被告乙○○、被告葉
    杰旻遭人毆打之事有與其等一起到寶勝宮去找人，惟否認有
    到達快樂營撞球場現場及將被害人自撞球場內勾出來之行為
    ，然此業經證人劉○享、陳○凱、張○恆證述如前，證人張
    ○恆於少年法庭法官訊問時確認「阿凱」之人於案發當日快
    6 點時有撥打電話予其，「阿凱」之電話為手機中所留之00
    00000000號，並當庭指認甲○○之身分證照片即為「阿凱」
    （見98年度少調字第166 號卷五第58頁、98年度少調字第16
    6 號卷六第69頁），而證人劉○享於本院審理中經提示甲○○之照片供其辨識時並進一步指認「阿凱」即是甲○○，只
    是當時「阿凱」頭髮比較長等詞（見本院卷一第238 頁），
    而證人甲○○於本院審理中亦確認張○恆即為其所指案發當
    天打電話要其幫忙找人來的「阿恆」乙節，並稱自己之頭髮
    最近才剪短，98年3 月間頭髮比較長等語（見本院卷二第21
    、26頁），是證人劉○享、張○恆應無錯認之理，本院認證
    人甲○○就本件傷害犯行亦與被告乙○○等人有犯意聯絡、
    行為分擔，為共同正犯，亦附此敘明。
  (四)關於被告戊○○對於本件被害人死亡之結果發生於客觀上應
    能預見之認定：
  1.被害人於案發後死亡，其遺體經解剖檢驗，被害人所受刀傷
    除左側胸壁外側（第6 、7 肋骨中間）受有長4 公分、深2
    公分之傷口外，尚受有上背部右側近肩處有長5 公分、深度
    9.5 公分之穿刺傷（第1 號穿刺傷）、上背部左側長3 公分
    、深度6.5 公分之穿刺傷（第2 號穿刺傷）、上背部右側長
    4.8 公分、深度2.5 公分之刺切傷（第3 號刺切傷）、上背
    部左側長11 .2 公分、深度4.3 公分之刺切傷（第4 號刺切
    傷）、右上臂內側長3.7 公分、深度3.8 公分之穿刺傷、右
    上臂後側長3.7 公分、深度3.8 公分之穿刺傷（第5 號、第
    6 號穿刺傷，係同一穿刺傷之入出口）等傷害，有前開解剖
    報告等可參。而被告戊○○並不否認搶下劉○享之水果刀後
    跳起朝被害人背部刺入，且現場只有伊與少年劉○享所持之
    水果刀乙節（98年度少調字第166 號卷五第105 、106 頁）
    ，而與前開證人劉○享、張○恆、陳○凱、王○瑋所述相符
    （見98年度少調字第166 號卷五第148 頁、98年度少連偵字
    第16號卷一第267 頁）。且證人劉○享證述其刺了被害人左
    側腰部一下後嚇一跳，乃要陳○凱一起趕快走此節，亦與證
    人陳○凱上揭證述相符，是被害人所受前開傷害除左側胸壁
    外側之傷口為劉○享所刺傷，其餘傷口應均係被告戊○○所
    為，被告戊○○抗辯伊只刺1 刀云云，即非可採。
  2.且依上開各該證人之證述內容，其中證人王○瑋稱被告戊○○跳起來往被害人之頸部、背部位置刺，之後被害人摀住脖
    子等情，證人劉○享證述被告戊○○刺被害人背或頸部乙節
    ，顯見證人等看見被告戊○○高舉水果刀跳起來刺下之位置
    應係靠近脖子之背部，而依前揭解剖報告書檢驗結果之記載
    及其局部勘驗一欄之圖示，被害人背部之傷口，其中第1 號
    穿刺傷位於上背部右側近肩處，位於頭頂下28公分，係距離
    脖子最近之傷口，且傷口深度9.5 公分亦為傷口中最為深入
    一處，且因刺入被害人右胸腔並刺穿右上肺葉，導致大量出
    血、氣血胸併左右肺臟塌陷，終致低血容性休克及呼吸衰竭
    而死亡，被告戊○○否認此致命之一刀為其所為，辯稱僅刺
    了第4 號傷口云云，實屬卸責之詞。
  3.又扣案之水果刀經本院當庭勘驗，2 把刀均為單面開鋒，開
    鋒處長度為16公分，有本院勘驗結果可參（見本院卷二第82
    頁），被害人所受前開第1 號致命傷傷口之深度達9.5 公分
    ，亦即被告戊○○以扣案水果刀刺入幾乎達水果刀開鋒處刀
    片之一半以上，其高舉跳下刺入之力道不可謂不大。再據上
    開解剖報告書記載及局部勘驗頭面頸部、背腰臀四肢部等欄
    位之圖示，第1 號至第4 號傷口所在均在被害人上半身，第
    5 、6 號傷口則在上臂處，顯見被告戊○○以刀刺入之位置
    均集中在被害人上半身，而人之上半身為心臟、肺臟等重要
    臟器之所在，以此尖刀如此深入且數次刺入，客觀上應能預
    見死亡結果發生之可能，然被告戊○○與被害人素昧平生，
    亦無仇怨，只因友人吆喝前往助勢，是尚難認被告戊○○主
    觀上有致被害人於死之意，或被害人若因此死亡亦不違其本
    意之主觀上認知。基此，堪認被告戊○○係基於教訓被害人
    之傷害犯意為之，然因年輕氣盛，出手不知輕重，而令主觀
    上能預見而未預見，終至發生被害人死亡之加重結果。
  4.末按共同正犯在犯意聯絡範圍內之行為，應同負全部責任。
    惟加重結果犯，以行為人能預見其結果之發生為要件，所謂
    能預見乃指客觀情形而言，與主觀上有無預見之情形不同，
    若主觀上有預見，而結果之發生又不違背其本意時，則屬故
    意範圍；是以，加重結果犯對於加重結果之發生，並無主觀
    上之犯意可言。從而共同正犯中之一人所引起之加重結果，
    其他之人應否同負加重結果之全部刑責，端視其就此加重結
    果之發生，於客觀情形能否預見；而非以各共同正犯之間，
    主觀上對於加重結果之發生，有無犯意之聯絡為斷，有最高
    91年台上第50號判例意旨可資參照。被告乙○○、被告丁○○、被告戊○○與證人甲○○、少年劉○享等人於行為之初
    對於眾人毆擊被害人致其受傷部分應有犯意聯絡及行為分擔
    ，業論述如前，然既無證據證明少年劉○享、少年陳○凱、
    少年張○恆與被告戊○○、被告丁○○於案犯發當日所攜帶
    前往之刀械係其等因接獲被告乙○○與證人甲○○邀集到場
    助陣後所購買，又不能證明被告乙○○與證人甲○○對此情
    知悉，且被告戊○○持刀數次刺擊被害人之行為既係於群毆
    過程中突向少年劉○享搶過水果刀後自行為之，是難遽認被
    告乙○○、被告丁○○與證人甲○○、少年劉○享等人對於
    被告戊○○突然搶過水果刀刺擊被害人重要臟器所在之上半
    身數刀將可能致被害人死亡之結果均有預見之可能而令其等
    與被告戊○○共負被害人死亡之加重結果之責任，亦併此說
    明。
  (五)被告乙○○、被告戊○○、被告丁○○之辯護人雖均以證人
    劉○享前曾要求證人陳○凱、張○恆等人共同為虛偽之陳述
    ，試圖將責任推卸給被告戊○○，故證人劉○享、張○恆前
    於少年法庭法官訊問時、偵查中作證時證述有關被告乙○○
    將被害人勾出來、點頭示意確認被害人、被告戊○○對被害
    人一直刺、好像失控的樣子、被告丁○○是在證人劉○享之
    後才回到車上等情，均屬不實，而證人張○恆於本院審理中
    亦稱劉○享前曾要他將被告戊○○的事情講得嚴重一些等詞
    （見本院卷一第248 、249 頁），然查：
  1.被告戊○○於為警查獲之98年3 月31日警詢筆錄完全否認自
    己曾經前往快樂營撞球場現場；98年4 月1 日、98年4 月14
    日、98年5 月5 日、98年5 月27日警詢、偵查、少年法庭法
    官訊問及本院聲羈庭、延押庭訊問時雖坦承到達現場，惟否
    認持刀刺被害人，並辯稱只有劉○享持刀刺被害人數下等詞
    ，直至98年7 月2 日少年法庭法官訊問時始坦承自己持刀刺
    被害人部分。被告丁○○於為警查獲後雖均坦承自己以鐵製
    煙灰筒砸被害人頭部乙節，惟就其餘在場之人之行為亦僅指
    稱劉○享有持刀刺被害人部分，對於其餘被告戊○○、少年
    陳○凱、少年張○恆部分均供稱沒有拿刀云云，直至98 年7
    月2 日少年法庭法官訊問時始供述伊所知案發過程。而證人
    陳○凱亦否認毆打被害人，僅只確認劉○享拿刀砍人，於98
    年4 月10日偵查中則證述其他在場人即少年劉○享、被告戊○○、被告丁○○之行為，惟仍否認自己持刀毆打被害人部
    分，直至98年4 月14日少年法庭法官訊問時始告知法官「之
    前都沒有老實講」，並陳述在場包括其自己、「烏賊」、少
    年劉○享、少年張○恆、被告戊○○、被告丁○○等人各自
    分擔之犯行（見98年度少調字第166 號卷二第117 頁）。另
    證人張○恆於案發後亦完全否認自己之犯行，辯稱伊並未找
    人一起前往現場，未曾進入快樂營撞球場，被害人死亡應是
    劉○享所為云云，完全卸責，直至98年6 月26日少年法庭法
    官訊問時，始向法官表示「我願意講真話」，並證述在場所
    有人各自之行為（98年度少調字第166 號卷五第54、55頁）
    ，且於本院審理中證以：在我未誠實跟少年法官坦承過程前
    ，跟陳○凱有意要將責任推給劉○享，叫劉○享幫忙說是他
    叫我們到撞球場，我們在旁邊躲起來沒有下去等詞（見本院
    卷一第259 、260 頁），而其等於事後供出實情時亦均表示
    於案發後曾經要求證人劉○享一人前往投案乙節，與證人劉
    ○享所述：案發後大家討論如果大家一起投案就大家一起死
    ，其為未成年人，去扛，還有機會出來，被告戊○○去扛，
    但被告戊○○永遠出不來等語不謀而合（見98年度少連偵字
    第16號卷一第269 頁、98年度少調字第166 號卷二第45頁）
    ，此有被告戊○○、被告丁○○、證人陳○凱、張○恆等人
    於警詢、偵查、少年法庭訊問及本院訊問時之各次筆錄可佐
    。顯見共乘一輛車前往快樂營撞球場之被告戊○○、被告丁○○、少年陳○凱、張○恆等人於案發後因知悉鑄下大錯，
    又畏懼承擔責任，乃要求少年劉○享一肩扛下此事，惟為少
    年劉○享所拒絕，是被告戊○○、被告丁○○、少年陳○凱
    、少年張○恆等人於自願供認案發過程前所為迴護自己與其
    他被告、少年，並將全部責任推卸予少年劉○享一人之陳述
    、證述均不可採，自亦不能以證人劉○享證述與其四人先前
    與事實不符之陳述不一，而認證人劉○享之證詞虛偽。
  2.依前開(二)之證人所述，被害人確實遭人從撞球場內勾出來，
    其中除證人劉○享、張○恆外，並有證人陳○凱、王○瑋均
    一致證述「阿凱」將被害人勾出來時，被告乙○○在旁邊一
    起出來，且之後被告乙○○確有點頭示意之動作，證人張○
    恆並針對何以先後陳述被告乙○○當場有將被害人勾出來、
    在階梯上上下下以及點頭示意之數個動作乃係被告乙○○之
    連續數動作，是證人張○恆所為之證述自無前後矛盾之情。
    至上開各證人所為證述或有被告乙○○一起將被害人勾出來
    ，或有被告乙○○在旁邊一起走出來之不同，但參酌前述案
    發現場聚集20至30人，證人站立位置亦不盡相同，其中證人
    即共同被告丁○○亦證述：是一群人擠出來，當時從我站的
    位置看，被害人身邊有些人會被擋住等詞（見本院卷二第40
    、41、42、46頁），是現場因聚集多人，致證人等因自己站
    立之位置、視線之不同而為前開略有不同之證述，亦難認證
    人等之證述互相矛盾而均不可採。
  3.又被告戊○○確實持刀刺被害人達5 刀即前揭第1 號至第6
    號之穿刺傷、刺切傷傷口，已如前開(四)1.所述，證人張○恆
    所稱證人劉○享曾要求其將被告戊○○之行為講得嚴重一些
    ，並稱其打了被害人一拳後，因為帽子飛掉，低頭去撿帽子
    ，抬頭起來後看到被告丁○○砸被害人，然後被告戊○○刺
    1 刀等過程，惟證人張○恆既有低頭後再抬頭之過程，則其
    可能因此未見到被告戊○○其他持刀刺入之行為，況其亦稱
    這幾個動作都很快，只是幾秒鐘時間而已，是證人張○恆此
    部分之證詞亦難為有利於被告戊○○之認定。
  4.被告丁○○抗辯伊並非被告戊○○刺被害人之後對被害人為
    最後一擊之人，伊是在被告戊○○刺被害人之前即持鐵製煙
    灰筒砸被害人云云，然除前開證人劉○享、陳○凱、王○瑋
    證述所見是被告戊○○先刺，之後被告丁○○才持鐵製煙灰
    筒砸被害人外，另證人即共同被告乙○○於少年法庭時亦具
    結證稱：看到被告戊○○跑過去，一群人罵來罵去，罵三字
    經，鐵製煙灰筒砸下去後，就有人喊「撤」等語（98年度少
    調字第166 號卷二第131 頁），從而，被告丁○○前開供述
    亦難認與事實相符。
  5.至證人劉○享於本院審理中又稱：其於往上跑時回頭瞄，只
    看到被告戊○○與被害人拉扯，沒有看到被告戊○○刺，也
    沒有看到被告丁○○砸鐵製煙灰筒等情，應係案發迄今時間
    之久遠，致其記憶、陳述有所模糊，尚不足為有利於被告戊○○、被告丁○○之認定。另證人張○恆指稱因劉○享要求
    而將被告戊○○部分講得嚴重一些乙節，依其所指，其所誇
    大部分僅被告戊○○刺幾刀部分，不包括其他被告，當不得
    引為有利於其他被告之詞；況被告戊○○確實持刀刺被害人
    5 刀部分已如前揭(四)所述，即使證人張○恆自陳有誇大之詞
    ，亦不影響本院前開認定。
  (六)被告乙○○另辯稱伊要找的陳志忠是成年人，不會去錯認成
    未成年之被害人，也不認識被害人，不可能有點頭示意之確
    認動作云云。然被告乙○○確實有點頭確認之動作已如前述
    ，且證人王○瑋對此亦說明：詹○智有先下去，上來後跟「
    烏賊」跟「小祥」說對方頭髮捲捲的，當時我站在旁邊，我
    有聽到等詞（見98年度少調字第166 號卷六第118 、119 頁
    ）。況被告乙○○、被告葉杰旻係遭陳志忠等數人毆打，為
    其2 人所自陳，則被告乙○○因往返找尋找不到陳志忠，而
    將被害人認係陳志忠之相關友人，並因此對之出氣、毆打，
    自與被告乙○○所辯不可能將陳志忠與被害人錯認等詞無關
    。
  (七)被告丁○○之辯護人為被告丁○○辯護稱伊並不認識被害人
    ，不知其為未滿18歲之少年，且張○恆於本件案發時，尚可
    駕駛車輛，故被告丁○○與劉○享、陳○凱、張○恆等人雖
    認識，但實亦不知其等為未滿18歲之少年云云。然被害人為
    80年6 月9 日生，劉○享、陳○凱、張○恆、王○瑋等人於
    案發時亦均為未滿18歲之少年，有其等之年籍資料在卷可稽
    ，被告丁○○於案發後尚會與被告戊○○、少年陳○凱、少
    年張○恆等人共同商量，以少年劉○享未成年，若出面投案
    仍有機會等為由要求少年劉○享出面扛下本案，且自陳：洪
    ○淳為其小時候鄰居、劉○享為朋友的朋友、陳○凱哥哥為
    其小學同學等語（見98年度少連偵字第16號卷一第190 、19
    1 頁），是辯護人前開辯護意旨亦非可採。
  (八)被告乙○○之辯護人另聲請傳喚快樂營撞球場之負責人黃宗
    仁及載送被告乙○○到快樂營撞球場之友人黃世達證明被告
    乙○○並未進入撞球場內；被告戊○○則聲請傳喚何○恆證
    明劉○享確實曾經要求其等將罪責推給伊，另聲請為測謊之
    鑑定。惟被告乙○○、被告戊○○2 人於本件犯行中所為之
    行為與擔任之角色，業經論述如前，且：
  1.證人黃宗仁前於少年法庭調查時雖曾證稱進撞球場找人的人
    不是在庭之被告乙○○、被告葉杰旻及少年陳○夫，惟其亦
    稱：發生命案時，其正在店內打撞球，以其角度看不到進來
    店裡問「你們這裡有沒有五旗會的人」跟指著被害人說「就
    是他」的人，後來被害人自己走出去，看不清楚他們做什麼
    ，看到最後一個男生拿著水果刀說「你要找死，我就讓你死
    」，後來就刺被害人腰部側身，這是最後一個人等詞（見98
    年度少調字第166 號卷二第102 頁），其所述「刺被害人腰
    部側身之男子為最後一個人」乙節不僅與前開各證人所述互
    相歧異，且自陳以其角度無法看清楚等詞，是難認其所見聞
    為案發過程之全貌，而得以其片段之證詞駁斥其他證人之證
    述。而證人黃世達則於警詢中陳稱：其載被告乙○○到快樂
    營撞球場附近巷子，被告乙○○自己下車，不知道他去哪裡
    等詞（見98年度少連偵字第16號卷二第194 頁），則證人黃
    世達既未陪同被告乙○○一起到達快樂營撞球場，當無從證
    明被告乙○○在快樂營撞球場現場有何作為，或無任何作為
    。
  2.至被告戊○○欲證明少年劉○享曾要求其他少年將被告戊○○之行為描述較為嚴重乙節，業經證人張○恆於本院審理中
    證述在卷，此同一事實自無另行傳喚證人之必要。況共同被
    告與少年等人之陳述原先係要將責任推卸予少年劉○享，而
    經相關證據之調查後，各共同被告及少年始吐露實情一情，
    已如前述，因之，被告戊○○所為此部分之辯解，並不足以
    推翻證人劉○享證詞之可信。
  3.從而，本案事實已臻明瞭，被告乙○○之辯護人、被告戊○○前開證據調查之聲請實無調查之必要，應予駁回，亦併此
    敘明。
  (九)綜上所述，被告乙○○確有因其與弟弟即被告葉杰旻遭陳志
    忠等人毆打而有不滿，經由甲○○等人直接或輾轉邀集被告
    戊○○、被告丁○○、少年劉○享、少年陳○凱、少年張○
    恆、少年王○瑋、少年詹○智等20、30人前往找尋陳志忠理
    論，並因無法尋獲陳志忠本人，而認當時正於快樂營撞球場
    內之被害人乃陳志忠之友人而將之帶出，並基於傷害其身體
    之犯意聯絡，於被告乙○○示意後，眾人拳打腳踢，其中少
    年劉○享並以刀刺被害人，被告丁○○則持鐵製煙灰筒砸被
    害人，被告戊○○更因情緒激昂，以刀刺被害人數下致其死
    亡。被告乙○○、被告戊○○、被告丁○○等人前開辯解，
    實無足採，本件事證明確，被告三人犯行均堪認定，應依法
    論科。
三、論罪科刑：
  (一)核被告乙○○、被告丁○○、被告戊○○所為係犯刑法第27
    7 條第1 項傷害罪，被告戊○○就持刀刺擊被害人重要臟器
    所在之上半身於客觀上應有預見致被害人死亡之結果發生，
    然於主觀上並無此犯意，是應就致死之加重結果負其責，而
    應論以同法第277 條第2 項前段傷害致人於死罪。至於公訴
    人認被告等人明知持刀械刺擊被害人，將導致死亡結果，竟
    有意使其發生，因認被告三人均涉犯刑法第271 條第1 項殺
    人罪，並應論以共同正犯，然被告三人就本件犯行主觀上之
    預見可能及其犯意之認定均如前二之(三)、(四)所述，公訴人前
    認被告三人均為涉犯刑法第271 條第1 項殺人罪之共同正犯
    ，即有未洽，惟因公訴人起訴之犯罪事實，與本院所認定之
    犯罪事實，基本社會事實同一，爰分別就被告乙○○、被告
    丁○○部分變更起訴法條為刑法第277 條第1 項，被告戊○○部分變更起訴法條為同法第277 條第2 項前段，此部分法
    條之變更並經本院當庭諭知（見本院卷二第93頁），附此敘
    明。
  (二)被告乙○○、被告丁○○與甲○○、少年張○恆等在場對被
    害人拳打腳踢之20、30人及持刀刺被害人之少年劉○享就傷
    害犯行有犯意聯絡及行為分擔，為共同正犯。
  (三)按兒童及少年福利法第70條第1 項規定：「成年人教唆、幫
    助或利用兒童及少年犯罪或與之共同實施犯罪或故意對其犯
    罪者，加重其刑至2 分之1。 但各該罪就被害人係兒童及少
    年已定有特別處罰規定者，不在此限。」。本件被告乙○○
    、被告丁○○均為已滿20歲之成年人，其與少年劉○享等人
    故意傷害未滿18歲之被害人，已如前述，並有被告乙○○、
    被告戊○○、被害人及少年劉○享等人之年籍資料在卷足憑
    ，爰依前揭規定加重其刑（兒童及少年福利法已於92年5 月
    28日制定公布，並於同年月30日生效，其第70條第1 項前段
    規定為少年事件處理法第85條第1 項之特別規定，依後法優
    於前法，特別法優於普通法之法律適用原則，自應優先於少
    年事件處理法適用，併此說明）。
  (四)爰審酌被告乙○○前曾因傷害案件經判決執行（未構成累犯
    ）、被告戊○○、被告丁○○均未曾因其他犯罪之經判決執
    行之素行，有其等之臺灣高等法院被告前案紀錄表可參，被
    告乙○○完全否認犯行，被告戊○○僅坦承部分犯行，被告
    丁○○則承認所犯傷害行為，且於犯罪後，被告乙○○未曾
    向被害人家屬表示歉意、悔意，被告戊○○與被告丁○○雖
    曾當庭表示願與被害人家屬和解，但因被害人家屬痛失愛子
    ，且對於被告等人未能供陳全部事實無法諒解，而未能進入
    和解之程序；被告乙○○因其兄弟一己之事竟吆喝數十人前
    往助陣理論，且圍毆與此事無涉之被害人，為此事件之始作
    俑者，被告戊○○、被告丁○○年輕氣盛，思慮欠週，僅因
    友人邀集即貿然攜械前往，被告戊○○不知控制自己情緒與
    行為，終至鑄成大錯等一切情狀，分別量處如主文第一、二
    項所示之刑。
  (五)扣案之水果刀2 把為共犯即少年劉○享所有，供其等犯本罪
    所用之物，業如前述，均應依刑法第38條第1 項第2 款規定
    沒收。另扣案之西瓜刀1 把雖亦為共犯即少年劉○享所有，
    然於共犯即少年張○恆攜帶下車不久即棄置路旁，非供本件
    犯罪所用或犯罪預備之物，爰不另予宣告沒收；又被告丁○○持以毆擊被害人之鐵製煙灰筒為其現場取得，非被告丁○○或其他共犯所有之物，亦認定如前，是不另予宣告沒收，
    亦附此敘明。
四、移送併辦即被告丁○○持鐵製煙灰筒砸被害人所涉殺人罪嫌
    部分，與前開起訴後經本院認定有罪部分為同一事實，為起
    訴效力所及，本院自得併予審理，亦併此明。
參、無罪部分：
一、公訴意旨略以：被告葉杰旻與被告乙○○（詳前述有罪部分
    ）兄弟分別於98年3 月29日晚上9 時30分許、3 月30日凌晨
    因故遭陳志忠等人當眾毆打，憤忿難消，遂共同基於殺人亦
    不違反其本意之犯意聯絡，由被告乙○○告知友人甲○○（
    綽號「阿凱」）、孟家銘（綽號「小祥」）等人上情，並要
    求甲○○、孟家銘2 人分頭動員各路友人聚集一同前去報復
    陳志忠。被告葉杰旻、乙○○另再邀約被告杜偉綱、黃世達
    （綽號「光頭」）、游政欽（綽號「棒槌」，另經檢察官為
    不起訴處分確定）及少年詹○智、莊○維等人前往助陣。甲○○則於接獲被告乙○○之要求後，於3 月30日致電少年張
    ○恆，要少年張○恆邀集友伴於同日晚間6 、7 時許，至臺
    北市○○區○○路上之Coolbox 網咖店集合，少年張○恆再
    告知少年劉○享，少年張○恆、劉○享2 人即先後邀集少年
    陳○凱、何○恒、李○賢、洪○淳、李○硯、林○揚、王○
    瑋及被告戊○○、丁○○（被告戊○○、丁○○均詳前述有
    罪部分）、陳禎夫（另經檢察官為不起訴處分確定）一同前
    往。迨98年3 月30日晚上8 時許，被告葉杰旻、乙○○與友
    人甲○○、孟家銘、少年張○恆、少年劉○享及其等所邀集
    之友人共約40人，在Coolbox 網咖店前會合，由被告葉杰旻
    、乙○○與友人甲○○、孟家銘告知在場眾人，此次行動係
    為其兄弟前一晚遭人毆打，要眾人跟隨其等前往找尋對方報
    仇等語，語畢全場之人或搭乘汽車或騎乘機車或接受上述車
    輛搭載立即跟隨出發，被告葉杰旻及其友人則搭乘游政欽所
    駕駛不明車號之寶藍色自用小客車前往。被告葉杰旻、乙○○先率眾至陳志忠經常前往寶勝宮，因該處暗無人跡，遂要
    眾人改往快樂營撞球場，欲尋找陳志忠及其同夥之人。少年
    張○恆開車抵快樂營撞球場後將車停在轉角處，車上之人先
    後下車，少年劉○享下車前，自少年張○恆車上駕駛座後面
    置物袋內取出水果刀2 把，1 把交予少年陳○凱，另1 把由
    己自己持用，走下階梯到該撞球場門口平台前，被告戊○○
    拿走少年劉○享手上水果刀。少年張○恆於少年劉○享等人
    離車後，自副駕駛座腳踏墊下取出西瓜刀1 把後下車，隨後
    往快樂營撞球場方向前進，走下階梯時，聽聞甲○○稱：「
    不要帶武器」等語，遂將該西瓜刀置於階梯往下第1 、2 階
    處，再繼續走下階梯走至快樂營撞球場玻璃門前之平台。被
    告乙○○與甲○○抵上址後，在外查看未有進展後，再度進
    入上開撞球場，見被害人坐在入口往內數之2 號撞球台後面
    靠牆椅子上觀看他人打球，懷疑其為陳志忠之同伴綽號「小
    金毛」之曾○廷或其他同夥小弟，甲○○即用手勾住被害人
    ，要他走出撞球場到門口之平台處。少年王○瑋一見被害人
    被勾出門口，驚問：「這不是『Q 毛』嗎？」，少年詹○智
    大聲回稱：「就是他！」。而在旁被告乙○○亦點頭，藉此
    向眾人確認被害人係陳志忠之同夥小弟無訛。被告杜偉綱及
    其他在場之人，均因此誤認被害人乃前一晚毆打被告葉杰旻
    、乙○○兄弟之人之同夥小弟，被告杜偉綱率先上前腳踹被
    害人2 下，接著眾人跟著對被害人拳打腳踢，少年陳○凱持
    套有刀鞘戳擊被害人。因被害人莫名遭受眾人攻擊，極力掙
    扎揮擋，無意間揮及在旁的少年劉○享，少年劉○享即拿走
    少年陳○凱手上水果刀，取下刀鞘，往被害人左側腋下刺1
    刀（彼時被害人雙手抱頭），致被害人左側胸壁外側（第6
    、7 肋骨中間）受有長約4 公分、深約2 公分之傷口，少年
    陳○凱、少年劉○享持刀攻擊林○呈之際，其餘在場之人則
    繼續毆打被害人，其中包括之前早已認識被害人之少年張○
    恆、王○瑋2 人。而被告戊○○持水果刀上前往被害人後背
    猛刺4 刀、並在左上臂刺1 刀（造成穿刺傷2 處），致被害
    人受有上背部右側有長約5 公分、深度約9.5 公分之穿刺傷
    （第1 號穿刺傷），上背部左側長約3 公分、深度約6. 5公
    分之穿刺傷（第2 號穿刺傷），上背部右側長約4.8 公分、
    深度2.5 公分之刺切傷（第3 號刺切傷），上背部左側長約
    11.2公分、深度約4.3 公分之刺切傷（第4 號刺切傷），右
    上臂內側長約3. 7公分、深度3. 8公分之穿刺傷，右上臂後
    側長約3.7 公分、深度3.8 公分之穿刺傷（第5 號、第6號
    穿刺傷，係同一穿刺傷之入出口）等傷害。被告丁○○則緊
    隨在後，拾起現場鐵製煙灰筒，朝欲爬起之被害人身上猛力
    丟擲。甲○○見被害人已倒臥血泊中無力爬起，遂大喊「撤
    」後，眾人即紛紛走上地面層馬路上各自駕車或騎乘機車離
    開。少年何○恆自前開寶勝宮離去欲前往快樂營撞球場途中
    ，因未見其他同往尋仇之人而在半途觀望，並於數分鐘後突
    見之前在「Coolbox 網咖店」看到的幾輛機車及游政欽所駕
    搭載被告葉杰旻之汽車沿東湖路33巷逆向往明湖國小方向離
    去，機車上之人及該汽車內之人見少年何○恆等人即高喊「
    撤」，少年何○恆等人乃騎乘機車跟隨該汽車在附近東繞西
    繞然後離開。被害人則受有上揭傷害後，經送國防醫學院三
    軍總醫院急救途中，因上背部右側近肩處穿刺傷（第1 號穿
    刺傷），因刺入右胸腔並刺穿右上肺葉，導致大量出血、氣
    血胸併左右肺臟塌陷，終致低血容性休克及呼吸衰竭而死亡
    ，因認被告葉杰旻、被告杜偉綱共同涉有刑法第271 第1 項
    殺人罪嫌。
二、按犯罪事實應依證據認定之，無證據不得認定犯罪事實；不
    能證明被告犯罪者，應諭知無罪之判決，刑事訴訟法第 154
    條第2 項、第301 條第1 項分別定有明文。又事實之認定，
    應憑證據，如未能發現相當證據，或證據不足以證明，自不
    能以推測或擬制之方法，為裁判基礎；且認定犯罪事實所憑
    之證據，雖不以直接證據為限，間接證據亦包括在內，然而
    無論直接證據或間接證據，其為訴訟上之證明，須於通常一
    般之人均不致有所懷疑，而得確信其為真實之程度者，始得
    據為有罪之認定，倘其證明尚未達到此一程度，而有合理之
    懷疑存在而無從使事實審法院得有罪之確信時，即應由法院
    為諭知被告無罪之判決，有最高法院40年台上字第86號判例
    、76年台上字第4986號判例可資參照。次按刑事訴訟法第16
    1 條已於91年2 月8 日修正公布，修正後同條第1 項規定：
    檢察官就被告犯罪事實，應負舉證責任，並指出證明之方法
    。因此，檢察官對於起訴之犯罪事實，應負提出證據及說服
    之實質舉證責任。倘其所提出之證據，不足為被告有罪之積
    極證明，或其闡明之證明方法，無從說服法官以形成被告有
    罪之心證，基於無罪推定之原則，自應為被告無罪判決之諭
    知，更有最高法院92年台上字第128 號判例意旨足參。
三、公訴人認被告葉杰旻、被告杜偉綱涉有前開犯行，無非以被
    告葉杰旻、被告杜偉綱之供述、證人即同案被告戊○○、證
    人即同案被告丁○○、證人劉○享、證人張○恆、證人何○
    恆、證人洪○淳、證人王○瑋、證人陳○凱、證人甲○○之
    證詞、相驗屍體證明書、檢驗報告書、前開法務部法醫研究
    所解剖報告書及鑑定報告書、上開臺北市政府警察局內湖分
    局函及所附鑑驗書、現場照片、臺北市政府警察局內湖分局
    轄內林○呈死亡案勘察採證報告、現場勘察照片，暨扣案水
    果刀2 把、西瓜刀1 把等為其論據。訊之被告葉杰旻、被告
    杜偉綱雖不否認因被告葉杰旻與被告乙○○遭陳志忠毆打而
    於案發日邀集友人及應邀欲找陳志忠理論，被告葉杰旻到達
    快樂營撞球場時即見一群人衝出來往二邊跑等情，惟均堅詞
    否認有何殺人犯行，被告葉杰旻辯稱：其與被告乙○○係遭
    陳志忠毆打，因陳志忠又邀約隔日即案發當天要吃飯，所以
    才會找被告乙○○與友人游政欽陪同，並未叫朋友找人去助
    陣；其根本不認識被害人，案發當天從寶勝宮離開到快樂營
    撞球場，只到撞球場對面騎樓就看到一群人衝出來，說趕快
    跑，其就跟著跑了，並不知道撞球場那邊發生什麼事等語；
    被告杜偉綱則辯以：伊當天有跟綽號「小祥」之人跟著被告
    乙○○去廟那邊找打被告乙○○他們的人，不知道要找什麼
    人，後來找不到，他們說要改去東湖，我們找不到路，就沒
    有跟上等詞。
四、經查：
  (一)被告葉杰旻與被告乙○○因先後於98年3 月29日晚間、翌（
    30）日凌晨遭陳志忠等數人毆傷，心生憤恨，欲前往理論，
    乃於30日當天要求被告杜偉綱、甲○○、少年詹○智等人共
    同前往助陣，並由甲○○以電話聯繫少年張○恆邀集友伴一
    同前往，少年張○恆又自行或由其他人輾轉吆喝被告戊○○
    、被告丁○○、少年劉○享、少年陳○凱、少年何○恆、少
    年洪○淳、少年王○瑋等多人一同在Coolbox 網咖店前會合
    ，一行約20、30人前往陳志忠經常出陣頭之寶勝宮找尋陳志
    忠未果，被告乙○○又率眾前往快樂營撞球場，惟因被告乙○○不知快樂營撞球場之確實所在，乃由自稱知道路線之少
    年張○恆駕駛車輛搭載少年劉○享、少年陳○凱及被告戊○○、丁○○等人在前帶路等情，業如前述，被告葉杰旻辯稱
    當天因為陳志忠邀約吃飯，所以只找哥哥即被告乙○○與友
    人游政欽陪同，並未糾眾乙節，尚非可採。
  (二)關於被告葉杰旻是否於被害人遭圍毆時在場之認定：
  1.檢察官舉證人即共同被告戊○○、證人即共同被告丁○○、
    證人即共同被告杜偉綱、證人劉○享、張○恆、何○恆、洪
    ○淳、王○瑋、甲○○等人證述係因被告乙○○、被告葉杰
    旻之邀集而到場，被告葉杰旻並與被告乙○○一同帶領其等
    自Coolbox 網咖店出發前往寶勝宮，而此業經本院認定如前
    ，然當時集合之人達數十人以上，其後被告乙○○欲前往快
    樂營撞球場卻不熟悉路線，更是由少年張○恆帶路，則此行
    浩浩蕩蕩數十人，被告葉杰旻是否亦確實跟隨車隊到達快樂
    營撞球場，非可遽認。
  2.依上開證人劉○享、張○恆、陳○凱、王○瑋、詹○智、證
    人即共同被告戊○○、證人即共同被告丁○○等人分別證述
    快樂營撞球場現場在場之人所為之行為，並未敘及被告葉杰
    旻，其中證人劉○享、張○恆、陳○凱、詹○智、證人即共
    同被告丁○○則分別證（供）稱：案發時並未在快樂營撞球
    場看到被告葉杰旻等情（見98年度少調字第166 號卷三第12
    頁、98年度少調字第166 號卷五第99頁、98年度少調字第16
    6 號卷六第85頁、本院卷一第238 、276 頁），則被告葉杰
    旻案發時是否已經在場，似有疑義。
  3.證人何○恆則證以：我不在快樂營撞球場現場，我跟洪○淳
    共4 人在哈拉影城對面一家停車場巷子裡面等等詞（見98年
    度少連偵字第16號卷二第90、91頁），而與證人洪○淳之證
    述相符（見98年度少調字第166 號卷四第21頁），是其二人
    亦不能證明被告葉杰旻確實於被害人在快樂營撞球場遭圍毆
    時在場，而有任何犯意聯絡或行為分擔。
  4.是被告葉杰旻辯稱案發當天從寶勝宮離開到快樂營撞球場，
    只到撞球場對面騎樓就看到一群人衝出來，說趕快跑，其就
    跟著跑了，並不知道撞球場那邊發生什麼事等語，非不可採
    信。
  (三)又檢察官引用證人王○瑋、陳○凱於少年法庭法官訊問時曾
    經陳述於被告乙○○點頭示意確認之後，被告杜偉綱最先以
    腳踹被害人之人等詞認定被告杜偉綱不僅到達快樂營撞球場
    現場，並且係第一個毆打被害人之人。惟：
  1.證人陳○凱於少年法庭法官訊問並提示含被告杜偉綱在內之
    數張照片予證人陳○凱辨認時，證人陳○凱表示完全不認識
    被告杜偉綱，聽詹○智說還有被告杜偉綱踹了被害人2 腳，
    無法指認被告杜偉綱為何人等語（見98年度少調字第166 號
    卷三第94頁、98年度他字第1772號卷第47頁），而證人詹○
    智則指稱：「捲毛」被一個穿白色衣服的人踹等詞，經少年
    法庭法官提示被告杜偉綱照片後，證人詹○智再稱：不確定
    ，因為我沒有看清楚，回到Coolbox 網咖店後，我有聽說，
    第一個開打的人是被告杜偉綱等語（98年度少調字第166 號
    卷六第80、81頁），則證人陳○凱究有無親眼目擊被告杜偉
    綱以腳踹被害人乙節，容有瑕疵。
  2.又按被告或共犯之自白，不得作為有罪判決之唯一證據，仍
    應調查其他必要之證據，以察其是否與事實相符，為刑事訴
    訟法第156 條第2 項所明文。且按刑事審判上之共同被告，
    係為訴訟經濟等原因，由檢察官或自訴人合併或追加起訴，
    或由法院合併審判所形成，其間各別被告及犯罪事實仍獨立
    存在。若共同被告具有共犯關係者，雖其證據資料大體上具
    有共通性，共犯所為不利於己之陳述，固得採為其他共犯犯
    罪之證據，然為保障其他共犯之利益，該共犯所為不利於己
    之陳述，須無瑕疵可指，且仍應調查其他必要之證據，以察
    其是否與事實相符，不得專憑該項陳述作為其他共犯犯罪事
    實之認定，即尚須以補強證據予以佐證，不可攏統為同一之
    觀察，最高法院94年度台上字第4405號判決意旨即同此見解
    。證人王○瑋經本院合法傳喚、拘提均未到庭，其前於少年
    法庭法官以少年身分訊問時，雖曾供述被告杜偉綱是第一個
    打被害人的人，他一開始就打，然後大家就圍上去打被害人
    等情（見98年度少調字第166 號卷四第126 頁、98年度少調
    字第166 號卷六第119 頁），然此未經具結所為之陳述僅係
    共犯之自白，揆諸前開說明，自仍應再調查其他必要證據以
    為補強而確認是否與事實相符。惟經本院調查確認在場毆打
    被害人之證人劉○享、張○恆亦均表示不認識被告杜偉綱，
    沒見過、沒印象等情（見本院卷一第238 、276 頁），另證
    人即共同被告戊○○則證稱：之後聽別人說才知道被告杜偉
    綱在場，並沒有看到一開始開打的情形等詞（見本院卷二第
    37頁），而證人即共同被告丁○○證述其所見聞之案發過程
    時，亦無提及有人踹被害人部分。此外，並無其他證據足以
    補強、擔保共犯即少年王○瑋有關被告杜偉綱前開犯行之指
    訴的真實性，不能以共犯即少年王○瑋之單一自白為認定被
    告杜偉綱犯罪之證據。
  (四)再者，依前開有罪部分之認定，被告乙○○、被告葉杰旻係
    因遭陳志忠及其同夥毆打，也是要前往找尋陳志忠或其同夥
    理論，然其等所欲找尋之人除陳志忠一人有其姓名外，別無
    其他人之姓名或綽號，而依上揭證人劉○享、陳○凱、張○
    恆、何○恆、洪○淳、詹○智、甲○○等人所述均未提及其
    等隨同被告乙○○、被告葉杰旻前往找尋欲理論之對象係被
    害人，證人陳○凱證稱當時並不知道對方是誰等詞（98年度
    少調字第166 號卷五第47頁），證人即共同被告丁○○於本
    院審理時經檢察官詰問以「你動手前，以何方法確定被害人
    就是你們本來要找的目標？」時則稱：「就看人家打就打了
    」等語（見本院卷二第48頁），亦即並無證據證明被告乙○○、被告葉杰旻、被告杜偉綱與其他人於會合時即已認知欲
    找尋理論之對象尚包括被害人。況依證人王○瑋所證述：詹
    ○智有先下去，上來後跟「烏賊」跟「小祥」說對方頭髮捲
    捲的，當時我站在旁邊，我有聽到等詞（見98年度少調字第
    166 號卷六第118 、119 頁），被告乙○○、甲○○等人應
    係於案發現場始認知、確認圍毆傷害之人為被害人。因之，
    被告葉杰旻、被告杜偉綱主觀上是否認知找尋之對象為被害
    人，而與被告乙○○、被告戊○○、被告丁○○、甲○○及
    少年劉○享等人就傷害被害人部分有犯意之聯絡？得否逕以
    被告葉杰旻有率眾自Coolbox 網咖店到寶勝宮、被告杜偉綱
    有跟隨被告乙○○等從Coolbox 網咖店到寶勝宮之行為，論
    斷被告葉杰旻、被告杜偉綱對於圍毆傷害被害人亦包括於其
    二人之犯意聯絡範圍？容有探究之餘地，實非得以遽認。
  (五)檢察官雖於論告時表示被告葉杰旻係於案發後始到達現場，
    故其犯意應僅達於傷害致死等詞（見本院卷二第94頁），然
    被告葉杰旻對於圍毆對象為被害人乙節無從認知，亦無證據
    證明其就此結果之發生有何預見或容任其發生，均如上述，
    是不論起訴書所起訴之殺人罪嫌、檢察官於論告時主張之傷
    害致死，抑或本院前所認定之傷害犯行，均難令被告葉杰旻
    負其責。
  (六)至相驗屍體證明書、檢驗報告書、法務部法醫研究所函暨所
    附解剖報告書、鑑定報告書、解剖照片、臺北市政府警察局
    內湖分局函暨所附鑑驗書、現場相片、現場勘察採證報告、
    現場勘察照片及扣案水果刀2 把、西瓜刀1 把等，係證明被
    害人遭圍毆之現場情形及死亡原因之客觀事實，不能直接據
    以認定被告葉杰旻、被告杜偉綱就本件有何犯意聯絡或行為
    分擔。
五、綜上所述，檢察官所舉之證據均無從證明被告葉杰旻、被告
    杜偉綱確實涉及上開犯行，不能使本院得有罪之確信，此外
    ，復查無其他證據足證被告葉杰旻、被告杜偉綱確有公訴人
    所指犯行，不能證明被告葉杰旻、被告杜偉綱犯罪，自應為
    其二人無罪判決之諭知。
據上論斷，應依刑事訴訟法第299 條第1 項前段、第300 條、第
301 條第1 項、兒童及少年福利法第70條第1 項、刑法第11條前
段、第28條、第277 條第1 項、第2 項前段、第38條第1 項第2
款、刑法施行法第1 條之1 ，判決如主文。
本案經檢察官蔡啟文到庭執行職務
中    華    民    國    99    年    3     月    31    日
                  刑事第七庭  審判長法  官  王美玲
                                    法  官  高雅敏
                                    法  官  黎惠萍
以上正本證明與原本無異。
如不服本判決應於收受判決後10日內向本院提出上訴書狀，並應
應敘述具體理由。其未敘述上訴理由者，應於上訴期間屆滿後20
日內向本院補提理由書(均須按他造當事人之人數附繕本)「切勿
逕送上級法院」。
                                    書記官  林志忠
中    華    民    國    99    年    3     月    31    日
附錄本案論罪科刑法條全文
中華民國刑法第277條
（普通傷害罪）
傷害人之身體或健康者，處3 年以下有期徒刑、拘役或1 千元以
下罰金。
犯前項之罪因而致人於死者，處無期徒刑或7 年以上有期徒刑；
致重傷者，處3 年以上10年以下有期徒刑。


司法院資訊處製作；財團法人民間司法改革基金會備份。
